臺灣高等法院刑事判決
108年度上訴字第4146號
上  訴  人  臺灣新北地方檢察署檢察官
上  訴  人  
即  被  告  張慶宏
指定辯護人  本院公設辯護人李廣澤
上列上訴人因違反槍砲彈藥刀械管制條例案件，不服臺灣新北地
方法院於中華民國108年11月6日所為108年度訴字第472號第一審
判決（起訴案號：臺灣新北地方檢察署108年度偵字第5451號）
，提起上訴，本院判決如下：
    主  文
原判決撤銷。
張慶宏未經許可，持有可發射子彈具有殺傷力之改造手槍，累犯
，處有期徒刑參年陸月，併科罰金新臺幣參萬元，罰金如易服勞
役，以新臺幣壹仟元折算壹日。扣案如附表編號1所示之物沒收
。
    事  實
一、張慶宏明知可發射子彈具有傷殺力之槍枝及子彈，均屬槍砲
    彈藥刀械管制條例所定之管制物品，非經中央主管機關之許
    可，均不得持有。其於民國94年1月間，向某不詳成年人購
    入包含附表所示槍彈在內之槍枝、子彈、槍枝主要組成零件
    、子彈半成品等物乙批，先在94年12月28日為警查獲其中改
    造手槍3枝、土造子彈19顆、制式子彈10顆、子彈半成品1顆
    等物(前經本院以96年度上訴字第561號判處有期徒刑3年3月
    ，併科罰金新臺幣《下同》10萬元，並經最高法院以96年度台
    上字第3259號駁回上訴確定)；復於100年11月15日向警方自
    首報繳其中改造槍枝1枝、非制式子彈1顆、土造金屬槍管2
    枝、土造金屬撞針2枝等物(前經本院於102年9月11日以 102
    年度上更一字第83號判處有期徒刑2年，併科罰金5萬元確定
    )，惟未將附表所示槍彈一併報繳，另外藏放在其位於新北
    市林口區之住處。嗣從本院102年度上更一字第83號判決宣
    判之翌日(即102年9月12日)起，竟另行起意，基於持有可發
    射子彈具有殺傷力之槍枝及子彈之犯意，仍繼續藏放如附表
    所示可發射子彈具有殺傷力之改造手槍1枝及非制式子彈1顆
    而持有之。迄108年1月29日下午10時35分許，其隨身攜帶上
    開槍彈，駕駛車號0000-00號自用小客車行經新北市○○區○○
    路000號前，適遇警攔查之過程中，不慎從其身上掉落上開
    槍彈，為警當場扣押，始查獲上情。
二、案經新北市政府警察局林口分局報請臺灣新北地方檢察署檢
    察官偵查起訴。
    理  由
壹、證據能力：
    本案認定事實所憑之證據資料(包括被告之供述、文書證據
    、證物等），檢察官、被告及辯護人於原審均未爭執其證據
    能力，嗣檢察官、辯護人於本院準備程序時均表明同意作為
    本案之證據（見本院卷第116至118頁），而被告經合法傳喚
    ，於本院準備程序及審理期日均無正當理由未到庭，且迄於
    本院言詞辯論終結前，未以言詞或書狀聲明異議，應認亦已
    同意得作為本案證據；復無事證顯示是公務員違背法定程序
    取得；被告不曾表示偵查及審理時，有不法取供或其他任何
    違反刑事訴訟法規定之情形，且被告不利於己之供述內容與
    其他證據勾稽亦相符合；又卷內文書證據亦無顯不可信之情
    況。綜上，依刑事訴訟法第156條第1項、第158條之2第1項
    及第158條之4之反面解釋、第159條之4、第159條之5等規定
    ，該等證據資料均有證據能力，合先敘明。
貳、實體方面：
一、認定事實所憑之證據及理由：
(一)上開事實，業據上訴人即被告張慶宏於原審準備程序及審理
    時均認罪不諱(見原審卷第108頁、131頁)，並有如附表所示
    之槍彈扣案可資佐證，及警員職務報告(見偵卷第25頁)、自
    願受搜索同意書、新北市政府警察局林口分局搜索扣押筆錄
    、扣押物品目錄表(見偵卷第32至37頁)、現場及扣案物照片
    (見偵卷第47至55頁)、槍枝初步檢視報告表可憑(見偵卷第4
    1至44頁)；而上開扣案之槍彈經送鑑定結果略以：送鑑槍
    枝1枝(槍枝管制編號0000000000)，認係改造手槍，由仿半
    自動手槍製造之槍枝，換裝土造金屬槍管、土造金屬滑套而
    成，擊發功能正常，可供擊發適用子彈使用，認具殺傷力；
    送鑑子彈其中1顆，認係非制式子彈，由金屬彈殼組合直徑
    約8.9mm金屬彈頭而成，可擊發，認具殺傷力等情，亦有內
    政部警政署刑事警察局108年3月12日刑鑑字第1080018702號
    鑑定書附卷可稽(見偵卷第179至181頁)，足認被告之自白與
    事實相合。
(二)按判決既判力之範圍，係以最後事實審法院宣示判決日為判
    斷標準，並非以案件查獲時或判決確定時為準，亦即確定判
    決之既判力及於全部犯罪事實，以宣示判決日為基準。又刑
    事訴訟法第302條第1款規定「案件曾經判決確定者，應諭知
    免訴之判決」，係以同一案件，已經法院為實體上之確定判
    決，該被告應否受刑事制裁，即因前次判決而確定，不能更
    為其他有罪或無罪之實體上裁判。此項原則，關於實質上一
    罪或裁判上一罪，其一部事實已經判決確定者，對於構成一
    罪之其他部分，亦有其適用。蓋此情形，係因審判不可分之
    關係，在審理事實之法院，對於全部犯罪事實，依刑事訴訟
    法第267條之規定，本應予以審判，故其確定判決之既判力
    ，自應及於全部之犯罪事實。必須在最後事實審法院宣示判
    決後，始行發生之事實，方非屬該確定判決之既判力所及，
    而得認係另一犯罪問題，由受訴法院再分別為有罪或無罪之
    實體上裁判。查被告前曾在94年12月28日為警查獲持有改造
    手槍3枝、土造子彈19顆、制式子彈10顆、子彈半成品1顆等
    物，經本院以96年度上訴字第561號判處有期徒刑3年3月，
    併科罰金10萬元，並經最高法院以96年度台上字第3259號駁
    回上訴確定；復於100年11月15日向警方自首報繳持有改造
    槍枝1枝、非制式子彈1顆、土造金屬槍管2枝、土造金屬撞
    針2枝等物，經本院於102年9月11日以102年度上更一字第83
    號判處有期徒刑2年，併科罰金5萬元確定等情，有上揭刑事
    判決書(見偵卷第123至133頁、169至177頁)及本院被告前案
    紀錄表可憑。而被告屢次堅稱扣案如附表所示之槍彈，係與
    上開為警查獲及其自首報繳之槍彈等物同時一次購入，應認
    其持有如附表所示之槍彈，與上揭確定判決認定之犯罪事實
    ，有實質上一罪（一行為持有多數槍枝或多數子彈部分）或
    裁判上一罪關係（一行為持有槍枝及子彈等物部分），揆諸
    上開說明，被告於上揭最後事實審法院宣示判決日(即本院1
    02年度上更一字第83號判決宣示日)102年9月11日前持有附
    表所示槍彈部分，均為上揭確定判決效力所及，無從再予審
    究。再者，被告係將扣案如附表所示之槍彈藏放在其位於新
    北市林口區之住處，已據其供明在卷(見偵卷第 103頁)，可
    見其當時未將附表所示槍彈一併向警方報繳，係以另外藏放
    在其實力支配所及之空間範圍內而繼續持有之，則縱令被告
    於102年9月12日至105年4月14日、106年6月26日至107年4月
    19日在監服刑，對於藏放在其住處內槍彈之持有支配關係尚
    不生影響，並無脫離或中斷持有之情事。綜上，顯見被告係
    從本院102年度上更一字第83號判決宣判之翌日即102年9月1
    2日起另行起意，以繼續藏放之支配手法，持有如附表所示
    之可發射子彈具有殺傷力之改造手槍及非制式子彈，甚為明
    確。被告上訴意旨質疑其持有本案槍彈，是否另行起意，尚
    應辨明云云，難認可採。　　
(三)從而，本案事證明確，被告犯行堪以認定。　　
二、論罪科刑及撤銷改判之理由：
(一)核被告所為，係犯槍砲彈藥刀械管制條例第8條第4項之非法
    持有可發射子彈具有殺傷力之槍枝罪、同條例第12條第4項
    之非法持有子彈罪。其同時持有具殺傷力之改造手槍及子彈
    ，而以一行為同時觸犯上開二罪名，為想像競合犯，應依刑
    法第55條規定，從一重以非法持有可發射子彈具有殺傷力之
    槍枝罪處斷。起訴書固漏論持有子彈罪，惟與已起訴部分既
    有想像競合犯之裁判上一罪關係，仍為起訴效力所及，並經
    檢察官載明於上訴書(見本院卷第29頁)，無礙被告防禦權之
    行使，應併予審究。
(二)被告前因違反槍砲彈藥刀械管制條例案件，經本院以96年度
    上訴字第561號判處有期徒刑3年3月，並經最高法院以96年
    度台上字第3259號駁回上訴確定，於入監執行後假釋，嗣經
    撤銷假釋，應執行殘刑11月30日；因違反毒品危害防制條例
    等案件，經法院判刑確定後，嗣經臺灣桃園地方法院以102
    年度聲字第594號裁定應執行有期徒刑2年，並經本院以102
    年度抗字第334號駁回抗告確定；因違反槍砲彈藥刀械管制
    條例案件，經本院以102年度上更一字第83號判處有期徒刑2
    年確定，並與另案違反毒品危害防制條例案件所處之刑，經
    本院以103年度聲字第1664號裁定應執行有期徒刑2年7月確
    定。經接續執行，於105年4月14日縮刑假釋出監，嗣經撤銷
    假釋，再入監執行殘刑9月29日，已於107年4月19日縮刑期
    滿執行完畢。另因違反毒品危害防制條例案件，經臺灣新北
    地方法院以106年度審訴字第1626號判處有期徒刑6月、3月
    ，應執行有期徒刑7月確定，亦於107年4月19日易科罰金執
    行完畢等情，有本院被告前案紀錄表可憑。又槍砲彈藥刀械
    管制條例所定持有具殺傷力之槍彈罪，其持有之繼續，為行
    為之繼續，而非狀態之繼續，亦即一經非法持有槍彈，該罪
    雖告成立，但其完結，須繼續至持有行為終了時為止。而繼
    續犯之一部行為，係在另一犯罪所處有期徒刑執行完畢後5
    年以內者，仍該當於累犯加重之要件(最高法院86年度台非
    字第217號裁判意旨參照)。本案被告持有槍彈之繼續期間，
    有在上開有期徒刑完畢後5年以內者，應構成累犯。又司法
    院釋字第775號解釋，依解釋文及理由之意旨，係指構成累
    犯者，不分情節，一律加重最低本刑，於不符合刑法第59條
    所定要件之情形下，致生行為人所受之刑罰超過其所應負擔
    罪責之個案，不符罪刑相當原則、比例原則。於此範圍內，
    在修正前，為避免發生上述罪刑不相當之情形，法院就該個
    案應裁量是否加重最低本刑。依此，該解釋係指個案應量處
    最低法定刑、又無法適用刑法第59條在內減輕規定之情形，
    法院應依此解釋意旨裁量不予加重最低本刑。本案依被告之
    累犯及犯罪情節，並無上開情事，自應依刑法第47條第1項
    規定加重其刑。　
(三)原審論罪科刑，固非無見。惟查：1、本案被告同時持有如
    附表編號2所示具有殺傷力之非制式子彈1顆，與起訴部分有
    想像競合犯之裁判上一罪關係，為起訴效力所及，原判決漏
    未審究，已有違誤；2、被告固於102年9月12日至105年4月 
    14日、106年6月26日至107年4月19日在監服刑，惟對於藏放
    在其住處內槍彈之持有支配關係尚不生影響，原判決認本案
    被告係從105年4月14日翌日始開始持有，且持有期間尚應扣
    除106年6月25日至107年4月19日在監服刑期間，亦有未洽。
    被告上訴意旨質疑其持有本案槍彈，是否另行起意，尚應辨
    明云云，難認可採，業經本院論述如上。此外，被告與原審
    辯護人之上訴意旨另稱：被告因一次錯誤購入槍彈，已在監
    獄浪費6年光陰，家庭因而破碎，所付出之代價已大於法律
    之制裁；被告純係因一時輕忽所致，主觀上並無強烈違法意
    識，且於案發前數日甫發現扣案槍彈，於棄置路上不慎遭查
    獲，持有時間甚短，情節尚屬輕微，於警方盤查時自願同意
    搜索，並主動坦承為扣案槍彈之所有人，深值獎勵，又係單
    純持有槍枝，未持以作姦犯科，情輕法重，應依刑法第59條
    酌減其刑云云。惟按刑法第59條所謂「犯罪之情狀顯可憫恕
    」，係指裁判者審酌刑法第57條各款所列事項以及其他一切
    與犯罪有關之情狀之結果，認其犯罪足堪憫恕者而言。必於
    審酌一切之犯罪情狀，在客觀上顯然足以引起一般同情，認
    為縱予宣告法定最低刑度猶嫌過重者，始有其適用。本案被
    告無視我國嚴禁槍砲彈藥之立法政策，擅自購入槍彈等物乙
    批，曾經為警查獲及自首報繳部分後，仍執意藏放持有扣案
    槍彈，期間不短，並構成累犯，依法應加重其刑，呈現相當
    之反社會人格，惡性非微，上訴意旨所稱被告純係因一時輕
    忽所致，主觀上並無強烈違法意識云云，已難認與事實相合
    ；又被告係從102年9月12日另行起意持有扣案槍彈，迄108
    年1月29日遇警攔查之過程中，不慎從其身上掉落上開槍彈
    ，而為警當場扣押，上訴意旨片面辯稱被告係於案發前數日
    甫發現扣案槍彈，於棄置路上不慎遭查獲，持有時間甚短云
    云，核與卷內事證不合，亦難採為有利於被告之認定，自應
    於法定刑範圍內給予適當之制裁，而無情輕法重、足以引起
    社會一般同情之處，難認有何顯可憫恕之情形。至於上訴意
    旨所列諸如扣案槍彈最初之來源、被告前案已受之處罰、為
    警查獲時態度配合、坦承犯行、未持扣案槍彈為不法使用等
    由，均未脫刑法第57條科刑審酌因素，可於法定刑範圍內斟
    酌量處適當刑罰，經核均不足以採為適用刑法第59條規定之
    論據，其以前詞提起本件上訴，固無理由。惟檢察官上訴意
    旨，指摘原判決漏論持有子彈罪，為有理由，且原判決尚有
    上述其他未洽之處，應由本院撤銷改判。爰審酌被告無視法
    律嚴厲禁止，擅自持有具殺傷力之改造槍枝及非制式子彈，
    並攜帶外出，對於社會治安、民眾安全已生相當危害，應給
    予相當之制裁，惟念其為警查獲時態度配合，於審理時坦承
    犯行，態度尚可，無證據足認曾經提供槍彈為不法使用，並
    考量其素行狀況、犯罪之動機、目的、手段、扣案槍彈最初
    之來源、被告前案已受之處罰、本案持有槍彈之數量、持有
    期間，兼衡其教育程度、工作情形、家庭生活情況(見原審
    卷第133頁)等一切情狀，量處如主文第二項所示之刑，並諭
    知罰金如易服勞役之折算標準。
(四)沒收：
    扣案如附表編號1所示之改造手槍1枝，為本案查獲之違禁物
    ，不問屬於犯罪行為人與否，應依刑法第38條第1項規定諭
    知沒收。如附表編號2所示之非制式子彈1顆，業經鑑定機關
    擊發試射而滅失其違禁物之性質，連同本案查獲時扣得之其
    他物品，無證據足認亦屬違禁物，爰均不予宣告沒收，附此
    敘明。
參、被告經合法傳喚，無正當理由不到庭，爰不待其陳述，逕行
     判決。被告於本院109年3月12日辯論終結後，遲至同年月2
    3日始提出書狀，稱因身體不適，有先打電話請假云云，惟
    查無被告所稱之電話請假紀錄，且所補呈三安診所之診斷證
    明書，固載稱被告曾於109年3月11日因急性鼻咽炎(感冒)就
    診，然僅屬一般感冒，未記載有任何特殊症狀，難認係隔日
    未到庭之正當理由，爰不予再開辯論，併此敘明。
據上論斷，應依刑事訴訟法第369條第1項前段、第364條、第299
第1項前段、第371條，槍砲彈藥刀械管制條例第8條第4項、第12
條第4項，刑法第11條前段、第55條、第47條第1項、第42條第3 
項前段、第38條第1項，判決如主文。
本案經檢察官陳建良偵查起訴，檢察官彭聖斐提起上訴，檢察官
黃建麒到庭執行職務。
中　　華　　民　　國　　109 　年　　3 　　月　　31　　日
              　　刑事第六庭    審判長法　官  劉方慈
                                      法　官  林家賢
                                      法　官  朱嘉川
以上正本證明與原本無異。
如不服本判決，應於收受送達後20日內向本院提出上訴書狀，其
未敘述上訴之理由者並得於提起上訴後20日內向本院補提理由書
（均須按他造當事人之人數附繕本）「切勿逕送上級法院」。
                                      書記官  尤朝松
中　　華　　民　　國　　109 　年　　3 　　月　　31　　日
附錄本案論罪科刑法條全文：
槍砲彈藥刀械管制條例第8條第4項
未經許可，持有、寄藏或意圖販賣而陳列第1項所列槍枝者，處3
年以上10年以下有期徒刑，併科新臺幣7百萬元以下罰金。
槍砲彈藥刀械管制條例第12條第4項
未經許可，持有、寄藏或意圖販賣而陳列子彈者，處5年以下有
期徒刑，併科新臺幣300萬元以下罰金。
附表：
編號 扣案物 數量 備註 1 改造手槍(槍枝管制編號0000000000) 壹枝  2 非制式子彈 壹顆 業經鑑定機關擊發試射而滅失其違禁物之性質。